臺灣高雄地方法院民事判決　九十年度簡上字第三○一號
　　上　訴　人　乙○○
　　訴訟代理人　丙○○
　　被上訴人　　高雄縣杉林鄉公所
　　法定代理人　甲○○
　　訴訟代理人　丁○○
右當事人間請求遷讓房屋事件，上訴人對於中華民國九十年九月十三日本院旗山簡易
庭九十年度旗簡字第五號第一審判決提起上訴，本院判決如左：
    主   文
上訴駁回。
第二審訴訟費用由上訴人負擔。
    事   實   及   理   由
一、按「法定代理人代理權消滅者，於有訴訟代理人時不適用當然停止之規定。」、
    「當事人不聲明承受訴訟時，法院亦得依職權，以裁定命其續行訴訟。」此為民
    事訴訟第一百七十條、第一百七十三條、第一百七十八條定有明文。
    查本件被上訴人之法定代理人於九十一年二月變更為甲○○，此有被上訴人提出
    之當選證書附卷可稽，自堪信為真實，是本院自得依職權命甲○○承受本件訴訟
    ，合先敘明。
二、上訴人起訴主張：於民國六十二年七月經訴外人董長友（任職於被上訴人之工友
    ）介紹，向訴外人朱淑梅承租坐落高雄縣杉林鄉○○段一○七─十五號土地上之
    建物，即門牌號碼高雄縣杉林鄉○○村○○路二八號房屋全棟，租賃期間未定，
    租金每月新台幣（下同）二百五十元，十六個月後調漲為三○○元，惟自六十六
    年起朱淑梅即未再收租，上訴人即改以所有之意思而占有該房屋。詎被上訴人竟
    擅將該房屋偽分編門牌為同村山仙路二十八號及三○號（以下簡稱系爭房屋），
    並擅將系爭房屋與前開山仙路二十八號房屋虛設為員工宿舍，再將系爭房屋配置
    予工友董長友居住，然系爭房屋與二十八號房屋早經上訴人承租占有、使用中，
    因董長友無處可住及礙於情面，遂同意董長友及其妻、子共三人於六十六年間暫
    住於系爭房屋，故事實上系爭房屋之使用借貸貸與人係上訴人，詎被上訴人於八
    十四年十月四日竟訴請董長友及上訴人分別自系爭房屋及山仙路二十八號房屋遷
    出，惟被上訴人始終提不出任何房屋所有權或管理使用權之證據，故訴請上訴人
    遷讓山仙路二十八號房屋部分遭法院判決敗訴，惟因法院誤認三０號房屋即系爭
    房屋為董長友任職而獲被上訴人配住，則被上訴人以貸與人之地位請求遷讓系爭
    房屋即屬正當而准許確定，被上訴人旋以該判決為執行名義於八十六年五月二日
    聲請本院民事執行處強制執行點交完畢，在毫無權源基礎下擅將系爭房屋拆除改
    建為「杉林鄉公共造產零售市場」，是被上訴人已嚴重侵害上訴人對系爭房屋之
    「占有、使用、收益權」以及「依時效取得系爭房屋所有權之期待權」，且將系
    爭房屋拆除後，上訴人原承租之整棟房屋面積遽減約四分之一，減少該屋之使用
    價值甚鉅，被上訴人自應負損害賠償責任，且系爭房屋已遭拆除改建，顯已不能
    回復原狀，則依民法第二百十五條之規定，被上訴人應以金錢賠償上訴人之損害
    ，損害金額暫先請求十萬零一元等語，為此依侵權行為之法律關係求為判決：(一)
    原判決廢棄；(二)被上訴人應給付上訴人十萬零一元及九十年五月十七日之準備書
    狀繕本送達翌日起至清償日止按週年利率十分之五計算之利息。
三、被上訴人則以系爭房屋係依據本院八十五年度旗簡字第二十五號民事判決，聲請
    本院民事執行處強制執行，由本院執行人員點交後，由被上訴人收回予以拆除，
    並無侵權行為可言等語置辯，並聲明駁回上訴人之上訴。
四、上訴人主張：訴外人董長友係任職被上訴人之工友，業於七十六年十一月三十日
    退休，而被上訴人起訴請求上訴人及董長友返還房屋，其中被上訴人請求命上訴
    人返還高雄縣杉林鄉○○村○○路二十八號房屋部分敗訴，而上訴人請求命董長
    友返還同路三０號系爭房屋部分則獲勝訴判決確定，嗣經被上訴人於八十六年五
    月二日聲請強制執行點交完畢後拆除改建之事實，為被上訴人所不爭執，自堪信
    為真實。
五、上訴人主張其對系爭三０號房屋之「占有、使用、收益權」以及「依時效取得系
    爭房屋所有權之期待權」因被上訴人拆除改建而受有損害，是否有理由？
    經查：
    (一)上訴人主張其承租訴外人朱淑梅所有坐落高雄縣杉林鄉○○段一○七之十五號
      土地上之建物，即門牌號碼高雄縣杉林鄉○○村○○路二八號房屋全棟，而三
      ０號房屋係被上訴人就該二十八號房屋中偽分編出之情，為被上訴人所否認，
      並以系爭業為被上訴人以三０號房屋係被上訴人所有等語置辯。而且系爭三０
      號房屋所有權係被上訴人所有，且借貸予訴外人董長友為宿舍等情，業經法院
      前以八十五年旗簡字第二五號確定判決認定屬實，而本件上訴人既未提出其他
      事證證明推翻前揭確定判決認定之事實，且就其主張稱被上訴人偽編門號乙節
      亦未提出有利證據，以實其說。而系爭三０號房屋於拆除前係訴外人董長友所
      占有使用，上訴人並未占用該房屋，此為上訴人起訴狀及上訴狀所主張，是被
      上訴人依本院確定判決而強制執行並無侵害上訴人之使用收益權。
    (二)上訴人另主張於六十六年起因出租人朱淑梅未再收租而更易其占有為所有之意
      思，故主張時效取得系爭房屋所有權云云，然查時效取得所有權者，僅取得所
      有權登記請求權，在完成登記之前尚難稱已取得所有權（參照最高法院八十三
      年台上字第三二五二號判例意旨），而系爭三０號房屋係未保存登記之房屋，
      此為兩造所不爭執，又因違章建築之所有權亦須經登記始能取得（參照最高法
      院六十二年台上字第二四一四號判例意旨），是王澤鑑大法官認為「對不能辦
      理登記之違章建築，亦不能依時效取得其所有權」（見王澤鑑著權第一冊第一
      六二頁），而系爭三０號房屋在被上訴人拆除以前均未經保存登記，是縱上訴
      人已具備時效取得所有權之要件，仍未取得系爭三十號房屋之所有權。至上訴
      人主張之取得時效以前之期待利益受侵害者，雖上訴人將來因取得時效而可取
      得所有權之期待利益隨之喪失，但此項利益原非法律所保障，即不得認為損害
      之一種（參照孫森焱大法官著民法債編總論上冊第一四三頁），準此，上訴人
      主張其取得時效之期待權受損，係法律所不保障之利益受損，自不得請求損害
      賠償。
六、綜上所述，上訴人既未取得系爭三０號房屋之所有權，其取得時效前之占有收益
    及期待取得所有權之利益並非法律所保障，且未能舉證證明其對系爭三０號房屋
    具有合法之使用、收益權能，而被上訴人依本院確定之判決而強制執行，並無損
    害上訴人之權利。從而，上訴人主張其權利受損而請求被上訴人賠償，於法無據
    。原審為上訴人敗訴判決，核無不合，上訴人求為廢棄原判決，改判如其上訴聲
    明，為無理由，應予駁回。
七、訴訟費用負擔之依據：本件上訴為無理由，應依民事訴訟法第四百三十六條之一
    第三項、第四百四十九條第一項、第七十八條定之。
中　　　華　　　民　　　國　　九十一　　年　　　七　　　月　　十六　　　日
                              臺灣高雄地方法院民事第六庭
~B審判長法官　朱玲瑤
~B法　　　官  陳業鑫
~B法　　　官　楊智守
右為正本係照原本作成。
本判決不得上訴。
中　　　華　　　民　　　國　　九十一　　年　　　七　　　月　　十六　　　日
~B法院書記官　林孝聰
